臺灣苗栗地方法院刑事判決
110年度交易字第138號
公  訴  人  臺灣苗栗地方檢察署檢察官
被      告  林育旭


上列被告因過失傷害案件，經檢察官提起公訴（109年度調偵字
第361號），本院判決如下：
    主    文
林育旭犯過失傷害罪，處有期徒刑貳月，如易科罰金，以新臺幣
壹仟元折算壹日。
    犯罪事實
一、林育旭前於民國108年12月11日因癲癇發作而抽搐，並於該
    日及同年月13日至國軍新竹地區醫院就診，經醫師告知應避
    免駕車。其本應注意無癲癇為汽車駕駛人體格檢查合格基準
    之一，倘體格變化已不合於上開合格基準，應迅速將原考領
    之小型車普通駕駛執照繳回公路監理機關，且所患癲癇疾病
    發作時將影響安全駕駛，不得駕車，而當時並無不能注意之
    情事，竟疏未注意上情，仍於109年1月20日下午5時16分許
    ，貿然駕駛車牌號碼0000-00號自用小客貨車，沿苗栗縣頭
    份市中正二路由北往南方向行駛，並於途經中正二路117號
    前時，因癲癇發作而失去控制，遂突然向右偏駛，自後撞擊
    在前方路旁臨停、由莊煥達駕駛並搭載𨶒自如之車牌號碼00
    0-0000號營業用小客貨車（幼童專用車），致𨶒自如受有胸
    部挫傷併左側第6至11肋骨閉鎖性骨折、左肺挫傷、左上臂
    擦傷之傷害。嗣經警調閱監視錄影畫面循線查悉上情。
二、案經𨶒自如訴由苗栗縣警察局頭份分局報告臺灣苗栗地方檢
    察署檢察官偵查起訴。
    理    由
壹、證據能力部分
一、被告以外之人於審判外之言詞或書面陳述，除法律有規定者
    外，不得作為證據；被告以外之人於審判外之陳述，雖不符
    刑事訴訟法第159條之1至第159條之4之規定，而經當事人於
    審判程序同意作為證據，法院審酌該言詞陳述或書面陳述作
    成時之情況，認為適當者，亦得為證據，刑事訴訟法第159
    條第1項、第159條之5第1項分別定有明文。查本案所引被告
    以外之人於審判外之供述，經被告林育旭表示同意作為證據
    （見本院卷第73至74、151、279至280、327至328頁），本
    院審酌該等陳述無證明力明顯過低之情事，且依製作時之情
    況，尚無違法不當之瑕疵，認作為證據應屬適當，是得為證
    據。
二、被告所為不利於己之供述，無出於強暴、脅迫、利誘、詐欺
    、疲勞訊問、違法羈押或其他不正之方法，亦非違反法定障
    礙事由經過期間不得訊問或告知義務規定而為，依刑事訴訟
    法第156條第1項、第158條之2規定，應有證據能力。
三、本案所引非供述證據，無違反法定程序而取得之情形，依刑
    事訴訟法第158條之4反面規定，得為證據。
貳、認定犯罪事實所憑證據及其理由
　　訊據被告固坦承有發生本案車禍事故致告訴人𨶒自如受傷之
    事實，惟矢口否認有何過失傷害犯行，辯稱：本案車禍事故
    非係因伊癲癇發作而發生，係前車不走，伊為了閃避而駛向
    路旁才發生云云（見本院卷第71至72、75至76、331至332、
    336頁），經查：
一、被告於109年1月20日下午5時16分許，駕駛車牌號碼0000-00
    號自用小客貨車，沿苗栗縣頭份市中正二路由北往南方向行
    駛，途經中正二路117號前時，向右偏駛，並自後撞擊在前
    方路旁臨停、由莊煥達駕駛並搭載告訴人之車牌號碼000-00
    00號營業用小客貨車（幼童專用車），致告訴人受有胸部挫
    傷併左側第6至11肋骨閉鎖性骨折、左肺挫傷、左上臂擦傷
    之傷害乙節，為被告所不爭執（見本院卷第75至76、331、3
    36頁），核與證人即告訴人於警詢、偵訊及審理、證人莊煥
    達於警詢及審理、證人即救護人員王躍駒、林政良、黃祐德
    於審理中證述之情節大致相符（見臺灣苗栗地方檢察署109
    年度偵字第4713號卷，下稱偵卷，第25至39、115頁；本院
    卷第139至150、281至295頁），並有道路交通事故現場圖、
    道路交通事故調查報告表㈠、㈡、車輛詳細資料報表、消防機
    關救護紀錄表、為恭醫療財團法人為恭紀念醫院（下稱為恭
    醫院）乙種診斷證明書、現場照片、本院勘驗筆錄暨勘驗光
    碟紀錄在卷可稽（見偵卷第45、71、79至85、93至109頁；
    本院卷第153至154、160至180、209頁）。是此部分事實，
    堪予認定。
二、本案車禍事故係因被告癲癇突然發作而發生
　㈠被告於警詢、偵訊中陳稱：伊沒有印象本案車禍事故是如何
    發生的，是出院後在派出所看監視錄影畫面，才知道是伊駕
    駛之車輛自內側車道因不明原因往外側車道偏駛，而撞上莊
    煥達駕駛之車輛等語（見偵卷第17至23、118頁）；於審理
    中始陳稱：本案車禍事故係因前車不走，伊為了閃避而駛向
    路旁才發生等語（見本院卷第72頁），顯有前後不一之情。
    經本院當庭勘驗監視器錄影檔案，被告所駕車輛原行駛在內
    側車道，前方並無車輛，於109年1月20日下午5時16分34秒
    許起，未顯示方向燈即跨越車道分隔線，朝外側車道方向（
    即右方）持續偏駛，後方車輛則從左方超越，嗣被告所駕車
    輛煞車燈亮起，並於同日下午5時16分47秒許，自後撞擊在
    路旁臨停之幼童專用車乙節，有本院勘驗筆錄暨勘驗光碟紀
    錄在卷可稽（見本院卷第153至154、160至180頁），足見被
    告所駕車輛係於前駛過程中突然朝右偏駛，且非係為閃避前
    車所致。是被告於審理中所辯，顯與客觀事實不符，不足採
    信。
　㈡被告於本案車禍事故發生後，經送為恭醫院急診，該院醫師
    依被告當下車禍，平時有在服用癲癇的藥物，且有癲癇病史
    ，故臆斷（初診斷或臨時診斷）為癲癇（Epilepsy）；嗣被
    告於同日轉入國軍新竹地區醫院就診，該院醫師診斷被告為
    癲癇發作乙節，有為恭醫院111年4月25日為恭醫字第111000
    0194號函、國軍新竹地區醫院附設民眾診療服務處診斷證明
    書、國軍桃園總醫院新竹分院110年12月30日桃竹醫行字第1
    100003727號函、病歷在卷可稽（見偵卷第47頁；本院卷第2
    15至217、227至237、251、313頁）。勾稽上開診斷結果、
    被告前有因癲癇發作而抽搐之病史（詳下述），及被告所駕
    車輛於本案車禍事故發生前係於前駛過程中突然朝右偏駛之
    情節，足認被告確係因癲癇突然發作而抽搐，失去對所駕車
    輛之控制，遂朝右偏駛而自後撞擊在路旁臨停之幼童專用車
    ，因而發生本案車禍事故之事實，應堪認定。
　㈢公訴意旨固認被告當時因癲癇發作而喪失意識云云。惟觀諸
    本院勘驗筆錄暨勘驗光碟紀錄（見本院卷第175至177頁），
    被告所駕車輛之煞車燈於撞擊前有亮起，可見被告雖因癲癇
    突然發作而失去對所駕車輛之控制，然尚有踩煞車而顯未達
    喪失意識之程度，附此敘明。
三、汽車駕駛人除身心障礙者及年滿60歲職業駕駛者外，其體格
    檢查及體能測驗合格基準依下列規定：一、體格檢查：㈥無
    下列疾病情形：⒈癲癇；有下列各款情形之一者，駕駛人或
    技工或關係人應迅速將駕駛執照或技工執照繳回當地公路監
    理機關：汽車駕駛人之體格及體能變化已不合於第64條及
    第64條之1規定合格基準之一；汽車駕駛人有下列情形之一
    者，不得駕車：患病影響安全駕駛，道路交通安全規則第6
    4條第1項第1款第6目（109年9月4日修正前）、第76條第1項
    第5款、第114條第4款分別定有明文。又駕駛人取得駕駛執
    照時如尚未患有癲癇，因而取得免定期換發之駕駛執照，然
    於持照期間，罹患癲癇，或有癲癇發作情形者，屬於體格及
    體能變化已不合於第64條規定之合格基準之一，應依道路交
    通安全規則第76條第1項第5款規定繳回駕駛執照（立法理由
    意旨參照）。查被告於76年8月24日考領有小型車普通駕駛
    執照，有證號查詢汽車駕駛人在卷可稽（見本院卷第41頁）
    ，對於上開交通規則自難諉為不知，並應遵守之。又被告於
    108年12月11日曾因癲癇發作而抽搐，於該日及同年月13日
    至國軍新竹地區醫院就診，經醫師告知應避免駕車乙節，有
    國軍新竹地區醫院附設民眾診療服務處110年4月8日醫桃新
    民字第1100000673號函、病歷在卷可稽（見臺灣苗栗地方檢
    察署109年度調偵字第361號卷，下稱調偵卷，第53頁；本院
    卷第115至121頁），且被告於審理中陳稱：伊有問醫生能否
    開車，他說能避免就避免等語（見本院卷第75頁）。堪認被
    告於本案車禍事故前即持照期間有罹患癲癇之情形，屬於體
    格變化已不合於上開合格基準，應迅速將駕駛執照繳回公路
    監理機關，且因所患癲癇疾病有抽搐之症狀，發作時顯無能
    力安全駕車，自屬患病影響安全駕駛之情形，而不得駕車。
    再綜觀全卷資料，並無不能注意之情事。詎被告明知上情，
    仍疏未注意即貿然駕車上路，顯見其未遵守上開交通規則，
    致生本案車禍事故，自有應注意、能注意而不注意之情事，
    當有違反注意義務之過失，實屬灼然。復告訴人係因本案車
    禍事故而受有胸部挫傷併左側第6至11肋骨閉鎖性骨折、左
    肺挫傷、左上臂擦傷之傷害，有為恭醫院乙種診斷證明書在
    卷可稽（見偵卷第45頁），自與被告之過失行為間有相當因
    果關係無訛。
四、交通部公路總局新竹區監理所竹苗區車輛行車事故鑑定會固
    認被告本案過失為「未注意車前狀況右偏駛撞擊路外停車」
    乙節，有該會111年2月9日竹苗區0000000案鑑定意見書在卷
    可稽（見本院卷第255至258頁），然顯未論及被告癲癇發作
    之情形，自不足採，併此敘明。
五、綜上，本案事證明確，被告犯行洵堪認定，應予依法論科。
參、論罪科刑
一、核被告所為，係犯刑法第284條前段之過失傷害罪。
二、刑法第62條所謂「自首」，係指犯人在其犯罪未發覺前，向
    該管公務員承認犯罪，接受裁判而言。所謂「發覺」，固非
    以有偵查犯罪職權之機關或人員確知其犯罪無誤為必要，祇
    須有確切之根據，對其發生懷疑，將之列為偵查對象，即得
    謂為已發覺（最高法院102年度台上字第2355號判決意旨參
    照）。查本案車禍事故發生後，警方據報到場處理，因被告
    經送醫救治，警方遂調閱監視錄影畫面，並於告訴人提出告
    訴後通知被告到案說明乙節，有頭份分局南埔派出所職務報
    告在卷可稽（見本院卷第53頁），足見被告於警詢中自白為
    肇事人前，警方因調閱監視錄影畫面，已有確切根據而得合
    理懷疑其涉有過失傷害犯嫌，並列為偵辦對象，揆諸上開說
    明，屬已發覺之犯罪，與自首要件未合，附此敘明。
三、爰以行為人之責任為基礎，審酌被告未注意交通規則，肇生
    車禍事故致告訴人受有傷害，所為實屬非是，兼衡犯後之態
    度，與肇事之情節、過失程度、告訴人所受傷勢，暨自述碩
    士之智識程度、無業之生活狀況，且迄未與告訴人成立調解
    ，及告訴人之意見等一切情狀（見偵卷第41頁；調偵卷第9
    、55頁；本院卷第35、96、146、296、333至334頁），量處
    如主文所示之刑，並諭知易科罰金之折算標準，以示懲儆。
據上論斷，應依刑事訴訟法第284條之1、第299條第1項前段，判
決如主文。
本案經檢察官彭郁清提起公訴，檢察官蕭慶賢到庭執行職務。
中　　華　　民　　國　　111 　年　　6 　　月　　28　　日
                  刑事第二庭    法  官  魏正杰
以上正本證明與原本無異。　　　　　　　　　　　　　　　　如不服本判決應於收受判決後20日內向本院提出上訴書狀，並應敘述具體理由。其未敘述上訴理由者，應於上訴期間屆滿後20日內向本院補提理由書(均須按他造當事人之人數附繕本)「切勿逕送上級法院」。告訴人或被害人如對本判決不服者，應具備理由請求檢察官上訴，其上訴期間之計算係以檢察官收受判決正本之日期為準。　　　　　　　　　　　　　　　　　　　　　　　　　　　　　　　　　　　　     書記官　巫  穎
中　　華　　民　　國　　111 　年　　6 　　月　　28　　日

附錄論罪科刑法條：
中華民國刑法第284條
因過失傷害人者，處1年以下有期徒刑、拘役或10萬元以下罰金
；致重傷者，處3年以下有期徒刑、拘役或30萬元以下罰金。